【裁判字號】    95,訴,1092
【裁判日期】    951229
【裁判案由】    違反毒品危害防制條例
【裁判全文】
臺灣屏東地方法院刑事判決              95年度訴字第1092號
公  訴  人  臺灣屏東地方法院檢察署檢察官
被      告  甲○○
                    （另案
上列被告因違反毒品危害防制條例案件，經檢察官提起公訴（95
年度毒偵字第1865號），被告於準備程序中先就被訴事實為有罪
之陳述，本院合議庭裁定改依簡式審判程序審理，判決如下：
    主  文
甲○○施用第一級毒品，累犯，處有期徒刑拾月。又施用第二級
毒品，累犯，處有期徒刑肆月。應執行有期徒刑壹年。
    事  實
一、甲○○前於民國92年間因施用毒品案件，經本院以92年度毒
    聲字第199 號裁定送觀察、勒戒後，因認無繼續施用毒品之
    傾向，於92年11月5 日釋放出所，並由臺灣屏東地方法院檢
    察署檢察官以92年度毒偵偵字第1366、1558、1666、1686號
    不起訴處分確定。被告另於又於93年間因贓物案件，經本院
    以93年度訴字第978 號判決判處有期徒刑4 月確定，並於94
    年10月21日縮刑期滿執行完畢。詎猶不知悔改，於上開所示
    之觀察勒戒執行完畢釋放後5 年內，復基於施用第一級毒品
    海洛因之單一包括犯意，於95年7 月15日10時許起至同年8
    月28日10時30分許止，在屏東縣高樹鄉○○○○○路邊，以
    約每日施用1 次之頻率，將第一級毒品海洛因加水再以注射
    針筒注入體內之方式，施用第一級毒品海洛因多次。另基於
    施用第二級毒品甲基安非他命之犯意，於95年8 月28日10時
    許，在上開地點，將第二級毒品甲基安非他命置於錫鉑紙上
    以火燒烤產生煙霧並加以吸食之方式施用甲基安非他命1 次
    。嗣於95年8 月28日10時30分許，在屏東縣鹽埔鄉○○村○
    ○路因行跡可疑，經警盤查，並經其同意採尿送驗後，結果
    呈嗎啡、甲基安非他命陽性反應始悉上情。
二、案經屏東縣警察局屏東分局報請臺灣屏東地方法院檢察署偵
    查起訴。
    理  由
一、按除被告所犯為死刑、無期徒刑、最輕本刑為3 年以上有期
    徒刑之罪或高等法院管轄第一審案件者外，於法院行準備程
    序進行中，被告先就被訴事實為有罪之陳述時，審判長得告
    知被告簡式審判程序之旨，並聽取當事人、代理人、辯護人
    及輔佐人之意見後，裁定進行簡式審判程序，刑事訴訟法第
    273 條之1 第1 項定有明文。被告甲○○所為係犯死刑、無
    期徒刑、最輕本刑為3 年以上有期徒刑以外之罪，其於本院
    審判程序中就被訴事實為有罪之陳述，經法官告知簡式審判
    程序之旨，並聽取公訴人、被告之意見後，依上開刑事訴訟
    法第273 條之1 第1 項規定，裁定由受命法官獨任進行審判
    程序，並依同法第273 條之2 、第159 條第2 項之規定，不
    適用傳聞法則有關限制證據能力之相關規定，合先敘明。
二、上揭犯罪事實，業據被告於本院審理時坦承不諱，且被告為
    警查獲後所排放尿液經採樣送請臺灣檢驗科技股份有限公司
    以EIA 酵素免疫分析法及GC/MS 氣相層析質譜儀法確認檢驗
    ，呈甲基安非他命、嗎啡及可待因陽性反應之情，有該公司
    95年9 月20日KＺ000000000000號濫用藥物尿液檢驗報告1 紙
    附卷可稽（見警卷第6 頁），上開檢驗檢果，係檢驗機關本
    於專業知識及精密儀器或科學檢驗方式所得結論，自可憑信
    ，足認被告自白與事實相符，堪予採信。再被告於92年間因
    施用毒品案件，經本院以92年度毒聲字第199 號裁定送觀察
    、勒戒後，因認無繼續施用毒品之傾向，於92年11月5 日釋
    放出所，並由臺灣屏東地方法院檢察署檢察官以92年度毒偵
    偵字第1366、1558、1666、1686號不起訴處分確定之情，有
    臺灣高等法院被告前案紀錄表1 份在卷可佐，顯見其係於觀
    察勒戒執行完畢釋放後，5 年內再犯本件施用第一級及第二
    級毒品之罪甚明。本案事證明確，被告犯行堪以認定，應依
    法論科。
三、論罪科刑：
  (一)核被告所為，係犯毒品危害防制條例第10條第1 項之施用第
    一級毒品罪、同條例第10條第2 項之施用第二級毒品罪。被
    告持有第一、二級毒品後進而施用，其持有之低度行為均應
    為施用之高度行為所吸收，故均不另論其持有毒品罪。
  (二)按刑事法若干犯罪行為態樣，本質上原具有反覆、延續實行
    之特徵，立法時予以特別歸類，定為犯罪構成要件之行為要
    素，則行為人基於概括之犯意，在密切接近之一定時、地持
    續實行之複次行為，倘依社會通念，客觀上認為符合一個反
    覆、延續性之行為觀念者，於刑法評價上，即應僅成立一罪
    ，學理上所稱「集合犯」之職業性、營業性或收集性等具有
    重複特質之犯罪均屬之（最高法院95年度台上字第1079號判
    決參考）。亦即立法者針對特定刑罰規範之構成要件，已預
    設其本身係持續實行之複次行為，具備反覆、延續之行為特
    徵，故將之總括或擬制成一個構成要件之「集合犯」行為，
    因刑法評價上為構成要件之行為單數，應僅成立一罪。而查
    毒品因具有成癮性、濫用性（此觀乎毒品危害防制條例第2
    條之規定自明），立法實務首重以刑事處遇方式戒斷行為人
    毒癮，若無法收其實效，始依法追訴處罰（此觀乎毒品危害
    防制條例第20、23條之規定即明），故施用毒品本身具備反
    覆、延續之行為特徵，持續多次施用毒品始為此類犯罪之典
    型或常態，於刑法評價上，施用毒品應僅成立集合犯一罪（
    學者林鈺雄著「跨連新舊法之施用毒品行為—兼論行為單數
    與集合犯、接續犯概念之比較」，刊於95年7 月臺灣本土法
    學雜誌第84期第141 頁以下，亦採相同之見解）。又本次刑
    法於95年7 月1 日修正公布施行刪除連續犯之規定之原因，
    固係源於實務上對於連續犯「同一罪名」之認定過寬，然施
    用毒品犯罪本質上具有成癮性、反覆性，所侵害者亦屬單一
    之社會公共法益，此與修法前針對多數侵害個人人身、財產
    法益之犯行而論以裁判上一罪相比，如將反覆施用毒品行為
    僅予以一次之刑法評價，較不致造成濫用連續犯規定之疑慮
    。況前揭修正理由更明示在廢除連續犯規定後，針對吸毒等
    犯罪類型，應發展「接續犯」及「包括一罪」之概念，以限
    縮數罪併罰之範圍，益見立法者亦深知施用毒品犯罪有其本
    質上之特殊性，倘行為人已因施用毒品成癮而反覆為同一之
    吸毒犯行，仍應視其具體情形論以「構成要件之行為單數」
    ，而為「包括一罪」，僅受一次之刑法評價，自不能徒執廢
    除連續犯規定係採從嚴之刑事政策，而謂修法後反覆多次施
    用毒品行為均應予以數罪併罰。
  (三)本件被告業已供承係持續施用第一級毒品海洛因，施用頻率
    為約每日施用1 次，佐以被告92年間因施用毒品，而經觀察
    、勒戒後，卻仍無法克制，再度於密切接近之時間、地點，
    施用第一級毒品多次，顯見被告係出於反覆、延續施用毒品
    之單一行為決意至明，揆諸前揭說明，自應論以集合犯之包
    括一罪。又被告所犯上開施用第一級毒品及施用第二級毒品
    2 罪間，犯意各別，行為互殊，應予分論併罰。另被告於93
    年間因違反贓物案件，經本院以93年度訴字第978 號判決判
    處有期徒刑4 月確定，並於94年10月21日縮刑期滿執行完畢
    ，有臺灣高等法院被告前案紀錄表附卷可考，5 年內又故意
    犯本件有期徒刑以上之罪，均應依刑法第47條第1 項累犯之
    規定加重其刑。
  (四)茲審酌被告行為時33歲，國中畢業，前經觀察、勒戒，獲得
    不起訴處分後，仍不知悛悔，不思戒除惡習，而多次施用毒
    品，惟念其施用毒品所生危害，實以自戕身心健康為主，尚
    未危及他人，及犯後坦承犯行，態度尚可等一切情狀，分別
    量處如主文所示之刑，並定其應執行刑。
四、據上論斷，應依刑事訴訟法第273 條之1 第1 項、第299 條
    第1 項前段，毒品危害防制條例第10條第1 項、第2 項，刑
    法第11條前段、第47條第1 項、第51條第5 款，判決如主文
    。
中    華    民    國    95    年    12    月    29    日
                  刑事第三庭    法  官  林雅莉
以上正本證明與原本無異。
如不服本判決應於收受本判決送達後10日內向本院提出上訴書狀
，其未敘述上訴理由者，並得於提起上訴後10日內向本院補提理
由書狀（均須按他造當事人之人數附繕本）「切勿逕送上級法院
」
                                書記官  黃佳惠
中    華    民    國    95    年    12    月    29    日
附錄本件判決論罪科刑法條：
毒品危害防制條例第10條
施用第一級毒品者，處6月以上5年以下有期徒刑。
施用第二級毒品者，處3年以下有期徒刑。


司法院資訊處製作；財團法人民間司法改革基金會備份。
